【裁判字號】    99,訴,720
【裁判日期】    990625
【裁判案由】    違反毒品危害防制條例
【裁判全文】
臺灣彰化地方法院刑事判決               99年度訴字第720號
公  訴  人  臺灣彰化地方法院檢察署檢察官
被      告  甲○○
上列被告因違反毒品危害防制條例案件，經檢察官提起公訴（99
年度毒偵字第834 號），本院合議庭裁定改由受命法官獨任以簡
式審判程序審理，判決如下：
    主  文
甲○○施用第一級毒品，累犯，處有期徒刑捌月，扣案之第一級
毒品海洛因壹包及其包裝袋（驗後淨重壹點柒壹公克，空包裝重
零點肆伍公克），均沒收銷燬之。
    犯罪事實
一、甲○○前因販賣第二級毒品案件，經本院於民國90年9 月19
    日，以90年度少訴字第18號判處有期徒刑3 年，緩刑5 年確
    定，嗣因緩刑期內再犯施用第一級毒品案件，經本院於93年
    9 月22日，以93年度聲字第1456號裁定撤銷緩刑確定，於95
    年9 月28日縮短刑期假釋，迄97年1 月16日縮刑假釋期滿，
    視為已執行完畢。又因施用第二級毒品案件，經本院於90年
    1 月4 日，以90年度少調字第30號裁定送觀察、勒戒後，嗣
    於90年2 月5 日因無繼續施用毒品之傾向予以釋放，並經本
    院於90年2 月5 日，以90年度少調字第30號裁定不付審理確
    定；詎其於前揭觀察勒戒執行完畢釋放後5 年內，再因施用
    第一級毒品案件，復經本院於91年9 月4 日，以91年度少調
    字516 號裁定送觀察、勒戒後，又於91年10月11日因無繼續
    施用毒品之傾向予以釋放，並經本院於91年10月16日，以91
    年度少調字516 號裁定不付審理確定。其後，又分別因施用
    第一級毒品案件，經本院於92年10月24日，以92年度少調字
    第427 號裁定令入戒治處所施以強制戒治1 年，另於93年5
    月31日，以93年度訴字第377 號判刑確定後，仍不知悔改，
    復基於施用第一級毒品海洛因之犯意，於99年4 月20日上午
    9 時許，在彰化縣員林鎮○○路大葉大學附近某處，以將海
    洛因摻水用針筒注射體內之方式，施用第一級毒品海洛因1
    次；嗣於99年4 月21日下午3 時許，因另案為警搜索及執行
    拘提，在彰化縣員林鎮○○路五段314 巷查獲，並當場扣得
    第一級毒品海洛因毒品1 包（驗後淨重1.71公克），並經其
    同意後採集尿液送驗，結果呈嗎啡陽性反應，始悉上情。
二、案經彰化縣警察局溪湖分局報請臺灣彰化地方法院檢察署檢
    察官偵查起訴。
    理  由
一、按除被告所犯為死刑、無期徒刑、最輕本刑為3 年以上有期
    徒刑之罪或高等法院管轄第一審案件者外，於刑事訴訟法第
    273 條第1 項程序進行中，被告先就被訴事實為有罪之陳述
    時，審判長得告知被告簡式審判程序之旨，並聽取當事人、
    代理人、辯護人及輔佐人之意見後，裁定進行簡式審判程序
    ；除簡式審判程序、簡易程序及第376 條第1 款、第2 款所
    列之罪之案件外，第一審應行合議審判，刑事訴訟法第273
    條之1 第1 項、第284 條之1 分別定有明文。本件被告甲○
    ○所犯係死刑、無期徒刑、最輕本刑為3 年以上有期徒刑或
    高等法院管轄第一審案件以外之罪，並於本院行準備程序時
    就被訴事實為有罪之陳述，本院合議庭依前揭規定，經評議
    結果，裁定改由受命法官獨任行簡式審判程序，先予敘明。
二、上開犯罪事實，迭據被告於警詢、偵查中及本院審理時坦承
    不諱，且其於99年4 月21日為警查獲時所採取之尿液，經送
    鑑驗結果，確呈嗎啡陽性反應，有彰化縣警察局溪湖分局委
    託檢驗尿液代號與真實姓名對照認證單及詮昕科技股份有限
    公司99年4 月30日濫用藥物尿液檢驗報告（報告編號：0000
    0000）1 紙附卷可稽；又扣案之粉塊狀1 包，經檢驗後檢出
    第一級毒品海洛因成分（驗後淨重1.71公克，空包裝重0.45
    公克），有法務部調查局濫用藥物實驗室鑑定書（見本院卷
    第12頁）在卷可憑，足認被告自白與事實相符，本件事證明
    確，被告犯行洵堪認定。
三、按海洛因為毒品危害防制條例第2 條第2 項第1 款所稱之第
    一級毒品，不得施用、持有。次按，毒品危害防制條例於92
    年7 月9 日修正公布，自93年1 月9 日施行，其中第20條、
    第23條將施用毒品之刑事處遇程序，區分為「初犯」及「5
    年內再犯」、「5 年後再犯」。依其立法理由之說明：「初
    犯」，經觀察、勒戒或強制戒治後，應為不起訴處分或不付
    審理之裁定；經觀察、勒戒或強制戒治執行完畢釋放後，「
    5 年內再犯」者，因其再犯率甚高，原實施之觀察、勒戒及
    強制戒治既已無法收其實效，爰依法追訴或裁定交付審理。
    至於經觀察、勒戒或強制戒治執行完畢釋放後，「5 年後再
    犯」者，前所實施之觀察、勒戒或強制戒治已足以遮斷其施
    用毒品之毒癮，為期自新及協助其斷除毒癮，仍適用「初犯
    」規定，先經觀察、勒戒或強制戒治之程序。從而依修正後
    之規定，僅限於「初犯」及「5 年後再犯」二種情形，始應
    先經觀察、勒戒或強制戒治程序。倘被告於5 年內已再犯，
    經依法追訴處罰，縱其第三次（或第三次以上）再度施用毒
    品之時間，在初犯經觀察、勒戒或強制戒治執行完畢釋放5
    年以後，已不合於「5 年後再犯」之規定，且因已於「5 年
    內再犯」，顯見其再犯率甚高，原實施觀察、勒戒或強制戒
    治，已無法收其實效，即應依該條例第10條處罰。至於第三
    次（或第三次以上）施用毒品之時間，是否宜有期間限制？
    以多久為適宜？則分屬刑事政策、專門醫學之範圍，非審判
    機關所能決定，有待循立法途徑解決（最高法院95年5 月9
    日95年度第7 次刑事庭會議及97年9 月9 日97年度第5 次刑
    事庭會議決議參照）。本件被告前因施用第二級毒品案件，
    經本院於90年1 月4 日，以90年度少調字第30號裁定送觀察
    、勒戒後，嗣於90年2 月5 日因無繼續施用毒品之傾向予以
    釋放，並經本院於90年2 月5 日，以90年度少調字第30號裁
    定不付審理確定；復於上開觀察勒戒執行完畢5 年內，再因
    施用第一級毒品案件，復經本院於91年9 月4 日，以91年度
    少調字516 號裁定送觀察、勒戒後，又於91年10月11日因無
    繼續施用毒品之傾向予以釋放，並經本院於91年10月16日，
    以91年度少調字516 號裁定不付審理確定其後，又分別因施
    用第一級毒品案件，經本院於92年10月24日，以92年度少調
    字第427 號裁定令入戒治處所施以強制戒治1 年，另於93
    年5 月31日，以93年度訴字第377 號判處有期徒刑7 月確定
    等情，有臺灣高等法院被告前案紀錄表及臺灣彰化地方法院
    檢察署刑案資料查註紀錄表各1 份在卷足憑；是本件被告施
    用第一級毒品海洛因之犯行，雖已逾前次觀察勒戒執行完畢
    後5 年之期間，然被告既曾於觀察勒戒執行完畢5 年內再犯
    ，並經依法追訴處罰，初已不合於條文所定「5 年後再犯」
    之要件，即與毒品危害防制條例第20條第3 項所定適用初犯
    之規定不符，揆諸首揭決議意旨，本件被告已於「5 年內再
    犯」，甚至三犯，顯見其再犯率甚高，無論其「5 年內再犯
    」之時點係於上開修法前或後，亦無論其後各次施用毒品之
    犯行，是否已逾第一次觀察勒戒或強制戒治執行完畢後5 年
    ，均毋須再重新施予觀察、勒戒或強制戒治之處遇程序，而
    應依毒品危害防制條第23條第2 項規定，逕予訴追處罰。綜
    上所述，本件犯罪事證明確，被告前開犯行洵堪認定，應予
    依法論科。
四、核被告所為，係犯毒品危害防制條例第10條第1 項施用第一
    級毒品罪。其持有第一級毒品海洛因之低度行為，應為施用
    之高度行為所吸收，不另論罪。又被告前因販賣第二級毒品
    案件，經本院於90年9 月19日，以90年度少訴字第18號判處
    有期徒刑3 年，緩刑5 年確定，嗣因緩刑期內再犯施用第一
    級毒品案件，經本院於93年9 月22日，以93年度聲字第1456
    號裁定撤銷緩刑確定，於95年9 月28日縮短刑期假釋，迄97
    年1 月16日縮刑假釋期滿，視為已執行完畢等情，亦有上開
    前案紀錄表在卷可按，其於有期徒刑執行完畢後5 年內，故
    意再犯本件有期徒刑以上之罪，為累犯，應依刑法第47條第
    1 項之規定，加重其刑。爰審酌被告前有多次施用毒品前科
    ，竟仍無視於毒品對於自身健康之戕害及國家對於杜絕毒品
    犯罪之禁令，一犯再犯，顯見上開刑罰實難收警惕之效，自
    不宜輕縱，應予嚴懲，惟斟酌被告年輕識淺，不知毒品之為
    害甚鉅，且其施用毒品僅戕害己身，犯後均坦承犯行，態度
    良好等一切情狀，量處如主文所示之刑。扣案之粉塊狀1 包
    （驗後淨重1.71公克），經送驗後檢出第一級毒品海洛因成
    分，有上開法務部調查局鑑定書附卷可稽，及其用以盛裝海
    洛因之包裝袋，因與該管制毒品在物理上無法析離，爰併依
    毒品危害防制條例第18條第1 項前段之規定，沒收銷燬之。
    至供鑑驗用罄之毒品既已滅失，自無庸予以宣告沒收銷燬。
據上論斷，應依刑事訴訟法第273 條之1 第1 項、第299 條第1
項前段，毒品危害防制條例第10條第1 項、第18條第1 項前段，
刑法第11條、第47條第1 項，判決如主文。
中    華    民    國    99    年    6     月    25    日
                  刑事第八庭  法  官  戰諭威
以上正本證明與原本無異。
如不服本判決應於收受判決後10日內向本院提出上訴書狀，並應
敘述具體理由；其未敘述上訴理由者，應於上訴期間屆滿後20日
內向本院補提理由書狀( 均須按他造當事人之人數附繕本) 「切
勿逕送上級法院」。
中    華    民    國    99    年    6     月    25    日
                              書記官  黃當易
附錄本案論罪科刑法條：
毒品危害防制條例第10條
施用第一級毒品者，處6 月以上5 年以下有期徒刑。
施用第二級毒品者，處3 年以下有期徒刑。

司法院資訊處製作；財團法人民間司法改革基金會備份。
